臺灣高等法院刑事判決
109年度上訴字第345號
上  訴  人  
即  被  告  DINH THANH DAT  越南籍




選任辯護人  湯偉律師                                  
            紅沅岑律師
            林侑靜律師            
上  訴  人  
即  被  告  鍾子文


選任辯護人  趙立偉律師
            徐欣瑜律師
上列上訴人等因違反毒品危害防制條例案件，不服臺灣桃園地方
法院108年度訴字第950號，中華民國108年12月19日第一審判決
（起訴案號：臺灣桃園地方檢察署108年度偵字第16504、17300
、25568號），提起上訴，本院判決如下：
    主  文
上訴駁回。
    事實及理由
一、本案經本院審理結果，原審認為上訴人即被告DINH THANH D
    AT、鍾子文均係犯共同販賣第二級毒品罪，被告DINH THANH
     DAT處有期徒刑3年7月，被告鍾子文處有期徒刑2年，並說
    明被告DINH THANH DAT係越南籍，受本件有期徒刑以上刑之
    宣告，有依刑法第95條之規定，諭知於刑之執行完畢或赦免
    後，驅逐出境之必要，扣案如原判決附表一編號2至3及附表
    二編號1至3所示之第二級毒品甲基安非他命，應依毒品危害
    防制條例第18條第1項前段之規定，沒收銷燬之，附表一編
    號5及附表二編號4之手機（均內含門號SIM卡），係供本件
    販賣毒品犯罪所用之物，應依毒品危害防制條例第19條第1
    項前段規定，予以沒收，以及被告鍾子文販賣第二級毒品犯
    罪所得之新臺幣（下同）3千元雖未扣案，仍應依刑法第38
    條之1第1項前段、第3項等規定，在被告鍾子文此部分所犯
    之罪項下宣告沒收，於全部或一部不能沒收或不宜執行沒收
    時，追徵其價額之理由，經核認事用法及量刑均無不當，應
    予維持（被告鍾子文所犯持有第二級罪部分未據上訴，不在
    本院審理範圍）。就犯罪事實部分，並補充記載：綽號「阿
    峰」、「阿湖」、「KHOI PHE PHA」等販毒成員，係按月將
    要販賣之甲基安非他命，由被告DINH THANH DAT陸續交付與
    被告鍾子文，再由集團成員將交易對象之訊息資料，告知被
    告DINH THANH DAT，由被告DINH THANH DAT與被告鍾子文聯
    繫，指示被告鍾子文前去交付甲基安非他命與買家並收取價
    款，被告鍾子文另可再向買家收取1千元之報酬，該集團再
    每月一次與被告鍾子文結算所收取之價款，被告DINH THANH
     DAT、鍾子文以上開行為分擔模式，與販毒成員於民國108
    年6月11日，完成甲基安非他命買賣交易1次，被告鍾子文為
    販毒成員收取販賣毒品之價款為2千元，以及向買家收取1千
    元之報酬，共計收取之不法所得為3千元，隨即於翌（12）
    日為警察獲，並扣得如原判決附表一編號2、3所示，該月分
    要交易用之甲基安非他命，被告鍾子文在員警未查獲其毒品
    來源上游為被告DINH THANH DAT前，主動向警供出上情，使
    警得於同年月13日，於被告DINH THANH DAT依上開分工，前
    來交付該月分交易用之甲基安非他命與被告鍾子文時，當場
    查獲被告DINH THANH DAT，並扣得原判決附表二編號1至3所
    示之甲基安非他命。就理由部分則補充：前揭參與分工而共
    同販賣甲基安非他命之犯罪事實，業據被告DINH THANH DAT
    、鍾子文於偵查、原審及本院審理時自白不諱，被告二人之
    自白不僅互核一致，且若非確屬實情，當不會無端自白販賣
    毒品之重罪，且依卷附被告DINH THANH DAT傳送與被告鍾子
    文之通訊擷圖內容觀之，確實有按月計算之金額，也有108
    年6月11日當日完成交易對象之行動電話資料（見108年度偵
    字第16504號卷第49頁），而足以佐證被告二人之任意性自
    白確與事實相符。被告鍾子文所持有原判決附表一編號2、3
    所示之甲基安非他命，被告DINH THANH DAT所持有附表二編
    號1至3所示之甲基安非他命，依前揭分工販賣模式，可認均
    同為該月分交易所用，故此部分之持有行為，亦為本件販賣
    第二級毒品之高度行為所吸收，不另論罪。又毒品危害防制
    條例第四條所稱之「運輸」毒品，係指轉運輸送毒品而言，
    固不以國外輸入國內或國內輸出國外者為限，其在國內運送
    者，亦屬之，且不以為他人輸送為必要，即為自己輸送者，
    亦包括在內。又該法條所稱之運輸，係指單純運輸毒品並無
    他項目的者而言，若係意圖營利基於販賣毒品目的之犯意，
    於國內甲地販入後，所從事於運送至國內乙地出售之行為，
    應認該搬運輸送毒品之行為，包含於販賣行為之內，仍僅成
    立販賣毒品之罪（最高法院97年度台上字第1249號判決要旨
    參照）。本件是販賣甲基安非他命，依上開分工模式，是由
    被告DINH THANH DAT交付每月分交易用之甲基安非他命與被
    告鍾子文，再由被告鍾子文依通知，前去從事交付甲基安非
    他命與買家並收取價款之出售行為，已如前述，按上說明，
    就前揭交易過程中所涉及之載運輸送，自不另論以運輸毒品
    罪。其餘均引用原審判決書記載之事實、證據及理由（如附
    件）。
二、被告DINH THANH DAT上訴意旨略以：本件販賣次數只有1次
    ，也沒有犯罪所得，扣案毒品重量尚輕，犯罪情節並非重大
    ，伊是因為小孩剛出生很缺錢，才被人引誘加入販賣毒品，
    請依刑法第59條規定，再酌減刑度云云。被告鍾子文上訴意
    旨略以：伊是依勞力駕車賺取車資，並非從販賣毒品價款中
    得利，伊是因為家人生病需要照顧，為負擔家計才犯罪，伊
    被查獲後，立即供出被告DINH THANH DAT，應斟酌上情，依
    毒品危害防制條例第17條第1項之規定，為免刑宣告，若未
    能免刑，亦請斟酌上情，再依刑法第59條規定酌減刑度，並
    為緩刑之宣告云云。
三、經查：
　　㈠被告鍾子文在被查獲後，員警未知悉其毒品來源上游為被
      告DINH THANH DAT前，主動向警供出，使警得以當場查獲
      被告DINH THANH DAT等情，有桃園市政府警察局龍潭分局
      108年10月28日龍警分刑字第1080023437號函暨員警職務
      報告可按（見原審卷第138至139頁）。是被告鍾子文所為
      ，合於毒品危害防制條例第17條第1項之減輕或免除其刑
      之規定。且被告鍾子文就上開販賣第二級毒品犯罪，於偵
      查及審理中自白，已如前述，亦合於毒品危害防制條例第
      17條第2項之減輕其刑規定。是被告鍾子文因上開減輕事
      由，依刑法第70條規定，遞減其刑，又因毒品危害防制條
      例第17條第1項有免除其刑之規定，依刑法第66條但書之
      規定，得減至三分之二，則依刑法第71條第2項之規定，
      先依毒品危害防制條例第17條第2項規定，減輕二分之一
      ，再依毒品危害防制條例第17條第1項規定，遞減其刑至
      三分之二後，以所犯販賣第二級毒品罪，法定最低本刑為
      有期徒刑7年，在別無刑罰之加重事由下，對被告鍾子文
      得量處之最輕法定刑，為有期徒刑1年2月。而被告鍾子文
      年輕力壯，非無謀生能力之人，即令有如其所述家庭生計
      所需，但仍可自力營生，究非僅出於販賣毒品一途，且毒
      品危害甚鉅，本即為社會大眾所非難，更為國家所嚴禁，
      雖依卷內證據，僅足認定本件查獲時該月分僅完成1次之
      交易，且數量、金額非鉅，但若非員警即時查緝，以前揭
      扣得之毒品數量，即有可能再為多次販賣行為，是以上開
      各情觀之，與本件減得之最輕法定刑度為1年2月，已無任
      何過苛情事。是被告鍾子文辯稱本件應依上開供出來源之
      規定，為免除其刑之宣告云云，並不足採。
    ㈡按刑法第57條所列各款，為量刑時應行注意之事項，並非
      同法第59條酌減其刑之根據，刑法第59條之酌量減輕其刑
      ，必須犯罪另有特殊之原因與環境等等，在客觀上足以引
      起一般同情，認為即予宣告法定低度刑期尤嫌過重者，始
      有其適用，則單純犯罪情節輕微、犯人之品行、素行、犯
      罪後態度等情狀，僅可為法定刑內從輕科刑之標準，非可
      執為酌減其刑之理由。本件被告DINH THANH DAT就上開販
      賣第二級毒品犯罪，於偵查及審理中自白，已如前述，在
      別無刑罰加重事由下，適用毒品危害防制條例第17條第2
      項之減輕其刑規定後，依刑法第66條前段之規定，減輕至
      二分之一後，其法定最低本刑為有期徒刑3年6月。而被告
      鍾子文所犯販賣第二級毒品罪，減得之法定最低本刑為有
      期徒刑1年2月，已如前述。以本件被告二人行為時均年輕
      力壯，非無謀生能力之人，即令有如其等所述家庭生計所
      需，但仍可以自力營生，究非僅出於販賣毒品一途，詎僅
      為了自己生活利益所需，鋌而走險，本件若非警即時查獲
      ，仍有多次販賣之危險，此等客觀情狀，與被告二人上開
      所得判處之最低刑度，已屬相當，核與刑法第59條所稱犯
      罪之情狀顯可憫恕，認科以最低刑度猶嫌過重之要件不符
      ，按上說明，自均無從再依刑法第59條之規定，酌減其刑
      。
　　㈢按緩刑為法院刑罰權之運用，旨在獎勵自新，祇須合於刑
      法第74條所定之條件，法院本有自由裁量之職權。關於緩
      刑之宣告，除應具備一定條件外，並須有可認為以暫不執
      行刑罰為適當之情形，始得為之。法院行使此項裁量職權
      時，應受比例原則、平等原則等一般法律原則之支配；但
      此之所謂比例原則，指法院行使此項職權判斷時，須符合
      客觀上之適當性、相當性及必要性之價值要求，不得逾越
      ，用以維護刑罰之均衡；而所謂平等原則，非指一律齊頭
      式之平等待遇，應從實質上加以客觀判斷，對相同之條件
      事實，始得為相同之處理，倘若條件事實有別，則應本乎
      正義理念，予以分別處置，禁止恣意為之，俾緩刑宣告之
      運用，達成客觀上之適當性、相當性與必要性之要求（最
      高法院99年度台上字第7994號判決意旨參照）。查，被告
      鍾子文雖未曾因故意犯罪而受有期徒刑以上刑之宣告，有
      本院被告前案紀錄表可按，然被告受逾1年有期徒刑之宣
      告者，應注意緩刑與社會大眾之影響，從嚴認定所宣告之
      刑是否以暫不執行為適當，以決定宣告緩刑與否；被告犯
      最輕本刑為1年以上有期徒刑以上之刑之罪，以不宣告緩
      刑為宜（詳法院加強緩刑宣告實施要點第6點、第7 點）
      ，且依被告鍾子文之智識程度及生活狀況，其應知悉毒品
      為法所嚴禁，更遑論販賣行為對社會之危害，被告鍾子文
      僅為了自己私利所需，即漠視法令禁制，其法紀觀念薄弱
      ，豈可因自身家庭因素為藉口，即為危害社會之行為，其
      後再以此為由邀緩刑之寬典，實非事理之平，是縱被告鍾
      子文有上述供出來源、犯罪自白等事由，此也是因其為警
      查獲，在罪證確鑿下而不得不然，況此等事由，業已依前
      述規定減輕其刑，其餘所陳照顧家庭、獲利非鉅等因素，
      要屬刑法第57條關於犯後態度或生活狀況等科刑審酌事由
      。是以被告鍾子文之犯罪情節，難認本件所宣告之刑以暫
      不執行為適當，自有令其實際接受刑罰執行以收警惕制裁
      之效之必要。
四、綜上所述，被告二人以前詞指摘原判決不當，均無理由，本
    件上訴應予駁回。
據上論斷，應依刑事訴訟法第368條、第373條，判決如主文。
本案經檢察官賴謝銓提起公訴，被告提起上訴，檢察官陳錫柱到
庭執行職務。
中　　華　　民　　國　　109 　年　　4 　　月　　29　　日
                  刑事第十四庭  審判長法　官  黃斯偉
                                      法　官  黎惠萍
                                      法　官  許泰誠
以上正本證明與原本無異。
如不服本判決，應於收受送達後20日內向本院提出上訴書狀，其
未敘述上訴之理由者並得於提起上訴後20日內向本院補提理由書
（均須按他造當事人之人數附繕本）「切勿逕送上級法院」。
                                      書記官  朱子勻
中　　華　　民　　國　　109 　年　　4 　　月　　30　　日

附件：
臺灣桃園地方法院刑事判決              108年度訴字第950號
公　訴　人　臺灣桃園地方檢察署檢察官 
被　　　告　鍾子文　男　33歲（民國00年0月00日生）
                    身分證統一編號：Z000000000號
                    住○○市○○區○○路000巷0弄0號
指定辯護人　本院公設辯護人彭詩雯 
被　　　告　DINH THANH DAT
                    男　25歲（民國00年00月00日生）
                    護照號碼：M0000000號（越南籍）
                    住○○市○○區○○路00○00號
                    （現羈押於法務部○○○○○○○○）
指定辯護人　本院公設辯護人陳瑞明
上列被告因違反毒品危害防制條例案件，經檢察官提起公訴（10
8 年度偵字第17300 號、第16504 號、第25568 號），本院判決
如下：
    主  文
鍾子文持有第二級毒品，處有期徒刑參月，如易科罰金，以新臺
幣壹仟元折算壹日。又共同販賣第二級毒品，處有期徒刑貳年。
DINH THANH DAT共同販賣第二級毒品，處有期徒刑參年柒月，並
於刑之執行完畢或赦免後，驅逐出境。
扣案如附表一編號1 至3 及附表二編號1 至3 所示之物，均沒收
銷燬。
扣案如附表一編號5 及附表二編號4 所示之物，均沒收。
鍾子文未扣案之犯罪所得新臺幣參仟元沒收，於全部或一部不能
沒收或不宜執行沒收時，追徵其價額。
    事  實
一、鍾子文明知四氫大麻酚（為大麻主成分之一，起訴書誤載為
    大麻）係毒品危害防制條例第2 條第2 項第2 款所列之第二
    級毒品，不得非法持有，竟仍基於持有第二級毒品之犯意，
    於民國108 年6 月8 日22時許，在桃園市中壢區世紀KTV 附
    近，以新臺幣（下同）4,000 元之金額，向真實姓名年籍均
    不詳，綽號「小涵」之成年人購得如附表一編號1 所示之物
    後非法持有之。
二、鍾子文、DINH THANH DAT均明知甲基安非他命係毒品危害防
    制條例所管制之第二級毒品，非經主管機關許可不得持有或
    販賣，竟與真實姓名年籍均不詳，綽號「阿峰」、「阿湖」
    、「KHOI PHE PHA」等販毒集團成年成員，共同基於販賣第
    二級毒品甲基安非他命以營利之犯意聯絡，先由其等所屬販
    毒集團之成年成員將甲基安非他命經由DINH THANH DAT交與
    鍾子文，再由該販毒集團之成年成員以不詳方式與買家聯繫
    ，俟有欲購買甲基安非他命之人與該販毒集團成員確認交易
    之時間、地點及價格等交易訊息後，即通知DINH THANH DAT
    ，並由其以行動電話0000000000號與持用行動電話00000000
    00號之鍾子文聯繫，且指示鍾子文於指定之時間，前往指定
    之地點完成交易。後於108 年6 月11日1 時45分許，DINH T
     HANH DAT收到上開販毒集團成員所傳送有持用行動電話門
    號0000000000號之真實姓名年籍不詳之成年人欲以2,000 元
    購買甲基安非他命1 包之訊息時，即以前揭方式指示鍾子文
    駕駛車牌號碼000-0000號自用小客車至新北市○○區○○路0段0
    00 號附近而完成上開毒品交易。嗣鍾子文於108 年6 月12
    日9 時15分許，在桃園市○○區○○路000 巷0 弄0 號住處為警
    查獲，並於該住處及上開車輛內扣得如附表一所示之物。鍾
    子文當場即主動供出DINH THANH DAT與其相約於108年6 月1
    3日20時45分，在桃園市楊梅區青山六街與青年路3巷口碰面
    欲再交付甲基安非他命，並配合警方調查，而DINH THANH D
    AT 於上開時、地欲再交付甲基安非他命予鍾子文之際，即
    為警方上前拘捕，並扣得如附表二編號1 及編號3 至5 所示
    之物，復於同日晚上11時30分許，在DINH THANH DAT桃園市
    ○○區○○路00○00號之居處內，扣得附表二編號2所示之物，始
    知上情。
三、案經桃園市政府警察局龍潭分局報告臺灣桃園地方檢察署檢
    察官偵查起訴。
    理  由
一、按被告以外之人於審判外之陳述，雖不符刑事訴訟法第159
    條之1 至159 條之4 之規定，而經當事人於審判程序同意作
    為證據，法院審酌該言詞陳述或書面陳述作成時之情況，認
    為適當者，亦得為證據，刑事訴訟法第159 條之5 第1 項定
    有明文。查，檢察官、被告DINH THANH DAT、鍾子文及辯護
    人對於本判決所引用之審判外言詞或書面陳述，均明示同意
    有證據能力（見本院訴字卷第85、113 頁），本院審酌該具
    有傳聞證據性質之證據，其取得過程並無瑕疵，與待證事實
    具有關連性，證明力非明顯過低，以之作為證據係屬適當，
    認俱得為證據。至其餘所引用卷內非供述證據性質之證據資
    料，則均無違反法定程序取得之情形，依刑事訴訟法第158
    條之4 規定之反面解釋，亦應有證據能力，附此敘明。
二、上開事實，業據被告DINH THANH DAT、鍾子文分別於警詢、
    偵查中與本院準備程序及審理時均坦承不諱（見他字第4549
    號卷第15至21頁，偵字第17300 號卷第8 至14頁、第20至21
    頁、第68至69頁、第71至72頁、第100 至101 頁、第103 頁
    ，偵字第16504 號卷第12至18頁、第60至61頁、第71頁，毒
    偵字第3261號卷第11至15頁、第48至49頁、第59頁，本院聲
    羈字卷第9 至11頁，訴字卷第65至67頁、第81至86頁、第10
    9 至114 頁、第167 至183 頁），復有員警職務報告、本院
    搜索票、桃園市政府警察局龍潭分局搜索扣押筆錄、扣押物
    品目錄表、自願受搜索同意書、尿液暨毒品檢體真實姓名與
    編號對照表、檢體紀錄表、桃園市政府警察局手持式拉曼光
    譜儀初步篩驗報告、外僑居留資料查詢、臺灣大哥大資料查
    詢、遠傳資料查詢、車輛詳細資料報表與台灣檢驗科技股份
    有限公司108 年7 月1 日UL/2019/00000000號、UL/2019/00
    000000號、UL/2019/00000000號、108 年7 月3 日UL/2019/
     00000000號、UL/2019/00000000號、108 年7 月25日UL/20
    19/00000000號檢驗報告、交通部民用航空局航空醫務中心1
    08 年7 月9 日航藥鑑字第0000000 號、第0000000Q號毒品
    鑑定書及通訊軟體對話紀錄翻拍照片、現場照片等在卷可稽
    （見他字第4549號卷第3 至4 頁、第7 至14頁、第24至25頁
    、第27至28頁，偵字第17300 號卷第26至39頁、第42至57頁
    、第59至66頁、第88頁、第92至93頁、第105 至106 頁、第
    117 至121 頁，偵字第16504 號卷第11頁、第29至45頁、第
    47至51頁、第66至69頁，毒偵字第3261號卷第10頁、第24至
    32頁、第34至38頁、第42頁、第51至54頁、第63至67頁、第
    70之1 至72頁），並有扣案如附表一、二所示之物可佐，足
    認被告2 人之任意性自白均與事實相符，堪以採信。本案事
    證明確，被告2 人犯行洵堪認定，均應依法論科。
三、論罪科刑：
  ㈠核被告鍾子文就事實欄一所為，係犯毒品危害防制條例第11
    條第2 項之持有第二級毒品罪；就事實欄二所為，係犯同條
    例第4 條第2 項之販賣第二級毒品罪；被告DINH THANH DAT
    上開所為，係犯同條例第4 條第2 項之販賣第二級毒品罪。
    被告鍾子文、DINH THANH DAT販毒前低度之持有行為，分別
    為販毒之高度行為所吸收，均不另論罪。又被告鍾子文所犯
    上開持有第二級毒品罪與販賣第二級毒品罪，犯意各別、行
    為互異，應予分論併罰。
  ㈡按毒品危害防制條例第17條第1 項規定「犯第4 條至第8 條
    、第10條或第11條之罪，供出毒品來源，因而查獲其他正犯
    或共犯者，減輕或免除其刑。」查，被告鍾子文於警詢及偵
    查中皆供稱事實欄二所示甲基安非他命是自共同被告DINH T
     HANH DAT處取得，而DINH THANH DAT亦因被告鍾子文之供
    述而遭查獲並經檢察官一同提起公訴等情，有桃園市政府警
    察局龍潭分局108 年10月28日龍警分刑字第1080023437號函
    暨員警職務報告1 份在卷可參（見本院訴字卷第138 至139 
    頁），爰就被告鍾子文上開販賣第二級毒品之犯行，依毒品
    危害防制條例第17條第1 項之規定，減輕其刑。
  ㈢次按犯毒品危害防制條例第4 條至第8 條之罪於偵查及審判
    中均自白者，減輕其刑，毒品危害防制條例第17條第2 項定
    有明文。經查，被告2 人分別於警詢、偵查及審判中就事實
    欄二所示販賣第二級毒品之犯行，均自白犯罪等情，業經本
    院認定如上，應依毒品危害防制條例第17條第2 項規定，均
    減輕其刑。又被告鍾子文就販賣第二級毒品之犯行有上開數
    減輕刑責之事由，爰依法遞減之。
  ㈣本院審酌被告2 人無視政府杜絕毒品的禁令，被告鍾子文除
    於事實欄一所載之時、地，持有第二級毒品四氫大麻酚外，
    還與被告DINH THANH DAT一同從事事實欄二所載之販毒行為
    藉以牟利，增加毒品在社會流通之危險性，助長毒品成癮風
    險，對國民健康及社會秩序危害甚大，其等法治觀念嚴重偏
    差，復斟酌同為販賣第二級毒品之人，其原因動機不一，犯
    罪情節未必相同，有大盤毒梟及中、小盤之別，依被告2 人
    所為販毒數量及取得價金，當非大盤毒梟，並審酌被告2 人
    坦承犯行之犯後態度，兼衡其等之智識程度、工作情形、家
    庭生活經濟狀況暨其等在事實欄二所載販賣第二級毒品犯行
    中之分工角色等一切情狀，分別量處如主文所示之刑，並就
    被告鍾子文所犯持有第二級毒品部分，諭知易科罰金之折算
    標準，以資懲儆。
  ㈤另被告鍾子文之辯護人雖辯護以：請念及被告鍾子文前無犯
    罪科刑紀錄，且現有正當工作，請為緩刑之諭知等語（見本
    院訴字卷第183 頁）。惟查，禁絕毒品乃我國政府行之有年
    且多方宣導之政策，凡具有一般智識之人均可知悉明瞭，以
    被告鍾子文之學、經歷，對此自難諉為不知，然被告鍾子文
    明知販賣毒品係屬重罪，且經政府大力宣導禁絕毒品交易，
    卻仍與被告DINH THANH DAT以事實欄二所載之分工方式，共
    同販賣第二級毒品以謀利，使第二級毒品甲基安非他命更加
    流通難禁，助長毒品擴散，將使本來沒有接觸毒品之人因而
    染上毒癮，或使已有施用毒品之人，加深其對毒品之依賴性
    ，所生危害非微，是依其之犯罪情節，應有令其實際接受刑
    罰執行以收警惕制裁之效之必要，爰不予諭知緩刑，附此敘
    明。
  ㈥末查，被告DINH THANH DAT為越南籍之外國人，有上開外僑
    居留資料查詢附卷為憑，此次雖為合法入境，卻因本件販賣
    第二級毒品之犯行，而受有期徒刑以上刑之宣告，顯不宜許
    之繼續在我國居留，併依刑法第95條之規定，諭知被告DINH
     THANH DAT 應於刑之執行完畢或赦免後，予以驅逐出境。
四、沒收部分：
  ㈠扣案如附表一編號1 所示之菸草1 包，經檢驗呈第二級毒品
    四氫大麻酚陽性反應，有台灣檢驗科技股份有限公司108 年
    7 月1 日UL/2019/00000000號檢驗報告1 紙在卷可參（見偵
    字第16504 號卷第67頁），核屬第二級毒品，自應依毒品危
    害防制條例第18條第1 項前段規定，不問屬於犯罪行為人與
    否，宣告沒收銷燬。另盛裝上開四氫大麻酚之包裝袋1 個，
    因沾附有該盛裝之毒品而難以完全析離，且無析離之必要與
    實益，應當整體視為毒品宣告沒收銷燬；至鑑驗耗盡之部份
    既已滅失，自無庸再宣告沒收銷燬，併予敘明。
  ㈡再扣案如附表一編號2 、3 所示之透明結晶共13包及附表二
    編號1 至3 所示之白色微黃結晶共31袋，經鑑驗結果，均含
    有第二級毒品甲基安非他命等成分，有上開台灣檢驗科技股
    份有限公司108 年7 月1 日UL/2019/00000000號、UL/2019/
     00000000號與交通部民用航空局航空醫務中心108 年7 月9
    日航藥鑑字第0000000 號、第0000000Q號毒品鑑定書各1 份
    存卷可參，且均為被告2 人用以販賣而遭查獲之第二級毒品
    乙情，業據被告2 人分別於本院審理時所自承（見本院訴字
    卷第177 至178 頁），應依毒品危害防制條例第18條第1 項
    前段，均宣告沒收銷燬。又該盛裝前揭毒品之包裝袋共44個
    ，以現今所採行之鑑驗方式，包裝袋或包裝容器均仍會殘留
    微量毒品，而無法將之完全析離，亦均應依毒品危害防制條
    例第18條第1 項前段之規定，一併諭知沒收銷燬之。至鑑定
    時經取樣鑑驗耗用之上開毒品，因已不存在而滅失，自無庸
    宣告沒收銷燬，併此敘明。 
  ㈢另扣案如附表一編號5 與附表二編號4 所示之行動電話共2支
    ，均為供被告2 人用以為本案聯繫交易甲基安非他命所用之
    物乙情，亦據被告2 人供述在卷（見本院訴字卷第177 至17
    8 頁），並有上開通訊軟體對話紀錄翻拍照片存卷可佐，故
    應依毒品危害防制條例第19條第1 項之規定，均宣告沒收。
  ㈣又犯罪所得，屬於犯罪行為人者，沒收之；於全部或一部不
    能沒收或不宜執行沒收時，追徵其價額，刑法第38條之1 第
    1 項前段、第3 項定有明文。且販賣毒品所得之金錢，如能
    認定確係販賣毒品所得之款項，均應宣告沒收，不以當場搜
    獲扣押者為限，亦不問其中何部分屬於成本，何部分屬於利
    潤（最高法院104 年度台上字第1186號、93年度台上字第26
    70號、96年度台上字第3724號判決意旨參照）。再二人以上
    共同犯罪，關於犯罪所得之沒收、追繳或追徵，倘個別成員
    並無犯罪所得，且與其他成員對於所得亦無事實上之共同處
    分權時，同無「利得」可資剝奪，特別在集團性或重大經濟
    、貪污犯罪，不法利得龐大，一概採取絕對連帶沒收、追繳
    或追徵，對未受利得之共同正犯顯失公平。有關共同正犯犯
    罪所得之沒收、追繳或追徵，實務上向採之共犯連帶說，業
    經最高法院104 年第13次刑事庭會議決議所不採，並改採沒
    收或追徵應就各人所分得者為之之見解。經查，事實欄二所
    示販賣第二級毒品之犯行，雖為被告2 人共同為之，然販毒
    所得之3,000 元皆在被告鍾子文之管領下而尚未交與被告DI
     NH THANH DAT等情，業據被告2 人供述明確（見本院訴字
    卷第181 至182 頁），是該3,000 元均屬被告鍾子文之犯罪
    所得，應於被告鍾子文販賣第二級毒品罪項下宣告沒收，然
    上開犯罪所得未扣案，另應依刑法第38條之1 第3 項規定，
    併予宣告於全部或一部不能沒收或不宜執行沒收時，追徵其
    價額。至被告DINH THANH DAT並無犯罪所得，自無從宣告沒
    收，附此敘明。 
  ㈤至扣案如附表一編號6 至8 所示之物，為被告鍾子文所有，
    然非供其犯本案持有第二級毒品及販賣第二級毒品之犯行所
    用乙情，業據被告鍾子文於本院審理中供述明確（見本院訴
    字卷第177 頁），且觀諸卷內相關事證，亦無其他積極事證
    可認附表一編號6 至8 所示之物與本案犯行相關，爰不予宣
    告沒收。另扣案如附表一編號4 與附表二編號5 所示之玻璃
    球共3 個，經核亦與本件持有第二級毒品及販賣第二級毒品
    之犯行並無直接關聯，亦不諭知沒收，附此敘明。
據上論斷，應依刑事訴訟法第299 條第1 項前段，毒品危害防制
條例第4 條第2 項、第11條第2 項、第17條第1 項、第2 項、第
18條第1 項、第19條第1 項，刑法第11條、第28條、第41條第1
項前段、第38條之1 第1 項前段、第3 項，判決如主文。
本案經檢察官賴謝銓提起公訴，檢察官古御詩到庭執行職務。
中　　華　　民　　國　108 　　年　　12　　月　　19 　　
日
                  刑事第十八庭 審判長法  官  葉韋廷

                                     法  官  陳宏璋

                                     法  官  顏嘉漢
以上正本證明與原本無異。
如不服本判決應於收受判決後10日內向本院提出上訴書狀，並應
敘述具體理由。其未敘述上訴理由者，應於上訴期間屆滿後20日
內向本院補提理由書(均須按他造當事人之人數附繕本)「切勿逕
送上級法院」。 
                                     書記官　張晏齊
中　　華　　民　　國　 108　　年　　12　　月　　19　　日

附表一：
編號 物品名稱 數量 備註 1 菸草 1 包（含包裝袋1 個，驗前含袋毛重0.87公克，淨重0.4844公克，取樣0.1399公克） 呈第二級毒品四氫大麻酚陽性反應（見他字第4549號卷第9頁，偵字第16504 號卷第40、67頁，毒偵字第3261號卷第27、32、66頁） 2 透明結晶 8 包（含包裝袋8 個，驗前含袋毛重共5.37公克，淨重共3.9652 公克，取樣0.0018公克） 呈甲基安非他命陽性反應（見他字第4549號卷第9 頁，偵字第16504 號卷第40、68頁，毒偵字第3261號卷第27、33、63頁） 3 透明結晶 5 包（含包裝袋5 個，驗前含袋毛重3.51公克，淨重2.6435公克，取樣0.0022公克） 呈甲基安非他命陽性反應（見他字第4549號卷第13頁，偵字第16504 號卷第44、69頁，毒偵字第3261號卷第31、34、64頁） 4 玻璃球 2個 見他字第4549號卷第9、13頁，偵字第16504 號卷第40、44頁，毒偵字第3261號卷第27、31頁 5 OPPO廠牌手機（IM EI1 ：000000000000000號；IMEI2：000000000000000號） 1 支（含門號0000000000號之SIM卡1 張） 見他字第4549號卷第9 頁，偵字第17300號卷第32頁，偵字第16504 號卷第40頁，毒偵字第3261號卷第27頁 6 夾鍊袋 1包 見他字第4549號卷第9頁，偵字第16504 號卷第40頁，毒偵字第3261號卷第27頁 7 塑膠K盤 2個 見他字第4549號卷第9頁，偵字第16504 號卷第40頁，毒偵字第3261號卷第27頁 8 塑膠刮片 3張 見他字第4549號卷第9頁，偵字第16504 號卷第40頁，毒偵字第3261號卷第27頁 

附表二：
編號 物品名稱 數量 備註 1 白色微黃結晶 26袋（含包裝袋26個，驗前含袋毛重共18.65 公克，淨重14.02公克，取樣0.0639公克，驗餘淨重13.9561 公克） 檢出第二級毒品甲基安非他命成分（見偵字第17300 號卷第 28、37頁、第117至118頁） 2 白色微黃結晶 4 袋（含包裝袋4 個，驗前含袋毛重共2.806 公克，淨重2.142公克，取樣0.0209公克，驗餘淨重2.1211公克） 檢出第二級毒品甲基安非他命成分（見偵字第17300 號卷第 28、37頁、第117至118頁） 3 白色微黃結晶 1 袋（含包裝袋1 個，驗前含袋毛重0.96公克，淨重0.72公克，取樣0.0156公克，驗餘淨重0.7044公克） 檢出第二級毒品甲基安非他命成分（見偵字第17300 號卷第 28、37頁、第117至118頁） 4 蘋果廠牌手機（IM EI：000000000000000號） 1 支（含門號0000000000 號之SIM卡1 張） 見偵字第17300 號卷第28頁 5 玻璃球 1個 見偵字第17300 號卷第28頁 

附錄本案論罪科刑法條全文：
毒品危害防制條例第4條製造、運輸、販賣第一級毒品者，處死
刑或無期徒刑；處無期徒刑者，得併科新臺幣 2 千萬元以下罰
金。製造、運輸、販賣第二級毒品者，處無期徒刑或 7 年以上
有期徒刑，得併科新臺幣 1 千萬元以下罰金。製造、運輸、販
賣第三級毒品者，處 7 年以上有期徒刑，得併科新臺幣 7 百萬
元以下罰金。製造、運輸、販賣第四級毒品者，處 5 年以上 12
 年以下有期徒刑，得併科新臺幣 3 百萬元以下罰金。製造、運
輸、販賣專供製造或施用毒品之器具者，處 1 年以上7 年以下
有期徒刑，得併科新臺幣 1 百萬元以下罰金。前五項之未遂犯
罰之。

毒品危害防制條例第11條持有第一級毒品者，處 3 年以下有期
徒刑、拘役或新臺幣 5 萬元以下罰金。持有第二級毒品者，處 
2 年以下有期徒刑、拘役或新臺幣 3 萬元以下罰金。持有第一
級毒品純質淨重十公克以上者，處 1 年以上 7 年以下有期徒刑
，得併科新臺幣 1 百萬元以下罰金。持有第二級毒品純質淨重
二十公克以上者，處 6 月以上 5 年以下有期徒刑，得併科新臺
幣 70 萬元以下罰金。持有第三級毒品純質淨重二十公克以上者
，處 3 年以下有期徒刑，得併科新臺幣 30 萬元以下罰金。持
有第四級毒品純質淨重二十公克以上者，處 1 年以下有期徒刑
，得併科新臺幣 10 萬元以下罰金。持有專供製造或施用第一級
、第二級毒品之器具者，處 1 年以下有期徒刑、拘役或新臺幣 
1 萬元以下罰金。